【裁判字號】    98,交抗,469
【裁判日期】    980508
【裁判案由】    聲明異議
【裁判全文】
臺灣高等法院臺中分院交通事件裁定     98年度交抗字第469號
抗  告  人  交通部公路總局台中區監理所彰化監理站
            設彰化縣花壇鄉○.
受 處 分人  甲○○○
上列抗告人因違反道路交通管理處罰條例案件，不服台灣彰化地
方法院，中華民國98年4月1日所為裁定（98交聲字422號），提
起抗告，本院裁定如下：
    主  文
原裁定撤銷。
甲○○○處罰鍰新台幣貳仟柒百元，並記違規點數參點。
    理  由
一、抗告意旨略以：道路交通管理處罰條例第53條規定：「汽車
    駕駛人，行經有燈光號誌管制之交岔路口闖紅燈者，處新台
    幣1800元以上5400元以下罰鍰。」。又按違反道路交通管理
    事件統一裁罰基準表第53條第1項，關於闖紅燈之裁罰，有
    區分為機器腳踏車、小型車、大型車，本案違規車輛係自用
    小客車（小型車），違反者，最低罰鍰額為2700元。原審法
    院裁定裁處1800元，而據以撤銷原處分之裁定似有誤會。為
    此，請撤銷原裁定，另為適法裁定等語。
二、按汽車駕駛人，行經有燈光號誌管制之交岔路口闖紅燈者，
    處1,800元以上5,400元以下罰鍰，並記違規點數3點，道路
    交通管理處罰條例第53條第1項及第63條第1項第3款定有明
    文。又按汽車駕駛人，行經有燈光號誌管制之交叉路口闖紅
    燈，小型車之裁罰基準：期限內繳納或到案聽候裁決者，處
    新台幣2700元。逾越應到案期限30日內，繳納罰鍰或到案聽
    候裁決者，處新台幣3600元。逾越應到案期限30日以上60日
    以內，繳納罰鍰或到案聽候裁決者，處新台幣4500元。逾越
    應到案期限60日以上，繳納罰鍰或到案聽候裁決者，處新台
    幣5400 元。道路交通管理事件統一裁罰基準表第53條第1項
    亦定有明文。
三、經查：
（一）本件受處分人所有車牌號碼7382-HU 號自小客車於97年7
      月27日上午9 時32分許，在臺中市○○路闖紅燈違規，經
      臺中市警察局交通隊逕行舉發，有違反道路交通管理事件
      裁決書1 紙在卷可憑，且為受處分人所不否認，是本件違
      規事實，堪以認定。
（二）按「處理違反道路交通管理事件，有關文書送達之程序，
      依行政程序法之規定」、「送達，於應受送達人之住居所
      、事務所或營業所為之」、「於應送達處所不獲會晤應受
      送達人時，得將文書付與有辨別事理能力之同居人、受雇
      人或應送達處所之接收郵件人員」，「送達，不能依前2
      條規定為之者，得將文書寄存送達地之地方自治或警察機
      關，並作送達通知書2 份，1 份黏貼於應受送達人住居所
      、事務所、營業所或其就業處所門首，另1 份交由鄰居轉
      交或置於該送達處所信箱或其他適當位置，以為送達。前
      項情形，由郵政機關為送達者，得將文書寄存於送達地之
      郵政機關。寄存機關自收受寄存文書之日起，應保存3 個
      月」，違反道路交通管理事件統一裁罰基準及處理細則第
      5 條、行政程序法第72條第1 項前段、第73條第1 項、第
      74條分別定有明文。
（三）本件舉發違規通知單投遞戶籍地因無人領取，已辦理寄存
      送達，並於97年10月1 日寄存彰化鹿港郵局，有臺中市警
      察局交通隊送達證書在卷可稽，是以，舉發違規通知單於
      97年10月1 日始生合法寄存送達之效力，而本件係逕行舉
      發案件，受處分人並非當場接獲舉發違規通知單，其若欲
      於期限內自行繳納罰鍰，則必於接獲舉發違規通知單後，
      依上載應到案日期內繳納之，今舉發違規通知單上所載「
      應到案日期」為97年9 月24日，惟該舉發違規通知單合法
      送達於受處分人係於97年10月1 日，則受處分人縱於甫接
      獲舉發違規通知單後即刻前往原處分機關繳納，於客觀上
      顯然不能於「應到案日期」前自行到案繳納最低額罰鍰，
      明顯影響受處分人權益。
四、從而，原舉發機關經寄存送達予受處分人時，已逾應到案日
    期，致受處分人無法於期限內自行繳納最低額罰鍰，其程序
    自有瑕疵，且該瑕疵不應由受處分人承擔，原處分機關依上
    揭規定，裁處異議人5,400元罰鍰，固有未洽，惟原裁定未
    審酌及上開道路交通管理事件統一裁罰基準表第53條第1項
    就機器腳踏車、小型車、大型車闖紅燈之裁罰訂有分級標準
    ，亦有未洽。準此，本件抗告為有理由，爰由本院將原裁定
    撤銷，改裁處受處分人上開駕駛小型汽車違規之最低額罰鍰
    新台幣2700元，並依道路交通管理處罰條例第63條第1項第3
    款規定併計違規點數3點，始為公允。
據上論結，應依道路交通案件處理辦法第26條，刑事訴訟法第41
3條後段，裁定如主文。
中    華    民    國    98    年    5     月    8     日
                  交通法庭審判長法  官  李  璋  鵬
                                法  官  胡  忠  文
                                法  官  蕭  錦  鍾
以上正本證明與原本無異。
不得再抗告。
                                書記官  吳  雅  菁
中    華    民    國    98    年    5     月    8     日


司法院資訊處製作；財團法人民間司法改革基金會備份。
